---
title: "Soluciones trabajo01grupotd2025"
author: "Cristóbal Delgado"
date: "2025-10-22"
output: html_document
---
# Problemas Cristóbal Delgado
## Problema 1

### A. Caso favorable

```{r}
source("teoriadecision_funciones_incertidumbre.R")
tabla_1 = crea.tablaX(c(,10,16,1, 8,
                      4,7,11,9, 13,
                      6,1,13,5, 12),
                    numalternativas =3,
                    numestados = 5)
knitr::kable(tabla_1)

# Aplicamos los criterios de decisión bajo incertidumbre

# Criterio de Wald (pesimista)
optimista_fav <- criterio.Wald(tabla_1, favorable = TRUE)
cat("La decisión óptima para el criterio de Wald (pesimista) es:",
    optimista_fav$AlternativaOptima)

# Criterio Optimista (Maximax)
Wald_pes_fav <- criterio.Optimista(tabla_1, favorable = TRUE)
cat("La decisión óptima para el criterio Optimista (Maximax) es:",
    Wald_pes_fav$AlternativaOptima)

# Criterio de Hurwicz
hurwicz_fav <- criterio.Hurwicz(tabla_1, alfa = 0.4, favorable = TRUE)
cat("La decisión óptima para el criterio de Hurwicz es:",
    hurwicz_fav$AlternativaOptima)

# Criterio de Savage (minimax)
savage_fav <- criterio.Savage(tabla_1, favorable = TRUE)
cat("La decisión óptima para el criterio de Savage (minimax) es:",
    savage_fav$AlternativaOptima)

# Criterio de Laplace
laplace_fav <- criterio.Laplace(tabla_1, favorable = TRUE)
cat("La decisión óptima para el criterio de Laplace es:",
    laplace_fav$AlternativaOptima)

# Criterio del Punto Ideal
puntoideal_fav <- criterio.PuntoIdeal(tabla_1, favorable = TRUE)
cat("La decisión óptima para el criterio del Punto Ideal es:",
    puntoideal_fav$AlternativaOptima)

# Dibujos de Hurwicz
dibuja.criterio.Hurwicz(tabla_1, TRUE)
grafica_fav=dibuja.criterio.Hurwicz_Intervalos(tabla_1, TRUE, TRUE)
grafica_fav

cat("El alpha donde la alternativa óptima cambia de la segunda a la primera es: ",grafica_fav$PuntosDeCorte)

```

```{r}

# Mostrar todos los criterios juntos
sol_fav=criterio.Todos(tabla_1, 0.4, favorable = TRUE)

library(tinytable)
tt(sol_fav, rownames = TRUE)

```

d2 es la alternativa más recomendada, ya que ha sido seleccionada como óptima por todos los criterios, salvo por el optimista.

### B. Caso desfavorable

```{r}
# Aplicar los criterios de decisión bajo incertidumbre

# Criterio de Wald (pesimista)
wald_pes_des <- criterio.Wald(tabla_1, favorable = FALSE)
cat("La decisión óptima para el criterio de Wald (pesimista) es:",
    wald_pes_des$AlternativaOptima)

# Criterio Optimista (Minimin)
optimista_des <- criterio.Optimista(tabla_1, favorable = FALSE)
cat("La decisión óptima para el criterio Optimista (minimin) es:",
    optimista_des$AlternativaOptima)

# Criterio de Hurwicz
hurwicz_des <- criterio.Hurwicz(tabla_1, alfa = 0.4, favorable = FALSE)
cat("La decisión óptima para el criterio de Hurwicz es:",
    hurwicz_des$AlternativaOptima)

# Criterio de Savage (minimax arrepentimiento)
savage_des <- criterio.Savage(tabla_1, favorable = FALSE)
cat("La decisión óptima para el criterio de Savage (minimax del arrepentimiento) es:",
    savage_des$AlternativaOptima)

# Criterio de Laplace (promedio equiprobable)
laplace <- criterio.Laplace(tabla_1, favorable = FALSE)
cat("La decisión óptima para el criterio de Laplace (equiprobable) es:",
    laplace$AlternativaOptima)

# Criterio del Punto Ideal
punto_ideal_des <- criterio.PuntoIdeal(tabla_1, favorable = FALSE)
cat("La decisión óptima para el criterio del Punto Ideal es:",
    punto_ideal_des$AlternativaOptima)

# Dibujos de Hurwicz
dibuja.criterio.Hurwicz(tabla_1, FALSE)
grafica_des=dibuja.criterio.Hurwicz_Intervalos(tabla_1, FALSE, TRUE)
grafica_des

cat("El alpha donde la alternativa óptima cambia de la segunda a la primera es: ",grafica_des$PuntosDeCorte)

```

```{r}
# Mostrar todos los criterios juntos
sol_des = criterio.Todos(tabla_1, 0.4, favorable = FALSE)

library(tinytable)
tt(sol_des, rownames = TRUE)

```

d3 es la alternativa más recomendada, por todos los criterios, ya que ha sido seleccionada como óptima en todas.
\newpage

## Problema 2

Una pareja quiere independizarse e irse a vivir juntos, por lo que están barajando opciones para hipotecarse. Las alternativas son las siguientes:

- Hipoteca a tipo fijo: cuotas constantes a lo largo de la vida de la hipoteca, proporciona más seguridad pero tambien cuotas más altas.
- Hipoteca a tipo variable: cuotas más bajas por lo general, pero tiene el riesgo de que el euribor suba mucho
- Hipoteca mixta: proporciona unas cuotas fijas en un periodo inicial, complementado con un periodo posterior de cuotas sujetas al euribor. Permite una previsibilidad inicial y oportunidades de tipos de interés menores, con un riesgo algo menor que a tipo variable. Se tomará un valor medio para tener en cuenta ambos periodos.

Al ir al banco, les han explicado los posibles escenarios que pueden ocurrir, para facilitar su toma de decision:
-Euríbor baja mucho: la hipoteca fija tendría un pago de 12.000 €, la variable 8.000 € y la mixta 10.000 €.

- Euríbor baja poco: la fija 12.000 €, la variable 10.000 € y la mixta 11.000 €.
- Euríbor sube poco: la fija 12.000 €, la variable 14.000 € y la mixta 13.000 €.
- Euríbor sube mucho: la fija 12.000 €, la variable 18.000 € y la mixta 15.000 €.

Después de ver las alternativas, su objetivo es sopesar cual les conviene más para ahorrar todo lo que puedan.

```{r}
tabla_2<-crea.tablaX(
  c(12000, 12000, 12000,12000,  # Hipoteca fija
    8000, 10000, 14000, 18000,  # Hipoteca variable
    10000, 11000, 13000, 15000), # Hipoteca mixta
  numalternativas = 3,
  numestados = 4,
  nb_estados= c("Euribor baja mucho", "Euribor baja poco", "Euribor sube poco", "Euribor sube mucho"),
  nb_alternativas=c("Hipoteca fija", "Hipoteca variable", "Hipoteca mixta") )

tabla_2

solucion_2 = criterio.Todos(tabla_2, 0.5, favorable = FALSE)
library(tinytable)
tt(solucion_2, rownames = TRUE)

```

Según los distintos criterios, la pareja debería pedir una hipoteca a tipo fijo.

```{r}
# Dibujos de Hurwicz
dibuja.criterio.Hurwicz(tabla_2, TRUE)

```

Observando el gráfico, se aprecia  que la alternativa de hipoteca fija es óptima para alfas menores a 0.4 y la variable es mejor a a partir de este nivel.

\newpage

```{r}
source("teoriadecision_funciones_incertidumbre.R")
```

# Problemas Alejandro Jurado Luque

## Problema 1: Tabla de Decisión

| Opciones | $E_1$ | $E_2$ | $E_3$ |
|:--:|:--:|:--:|:--:|
| $A_1$ | 800 | 400 | -200 |
| $A_2$ | 500 | 500 | 100 |
| $A_3$ | 300 | 450 | 300 |

### Apartados de Resolución (Funciones R Individuales)

a)  **Situación Favorable (Ganancias/Beneficios):** Asumiendo que los valores de la tabla representan **ganancias** (en miles de euros)
```{r}
#| echo: false

vector_p1 = c(800, 400, -200, 500, 500, 100, 300, 450, 300)
alternativas_p1 = c('A1', 'A2', 'A3')
estados_p1 = c('E1', 'E2', 'E3')

tablaX1 = crea.tablaX(vector_p1,
                     numalternativas = 3,
                     numestados = 3,
                     nb_alternativas = alternativas_p1,
                     nb_estados = estados_p1)
print("Tabla de Decisión (en miles de €):")
kableExtra::kable(tablaX1) 
```

```{r}
#| echo: false
  
res_wald_fav = criterio.Wald(tablaX1, favorable = TRUE)
print("Alternativa Óptima (Maximin):")
print(res_wald_fav$AlternativaOptima)

res_opt_fav = criterio.Optimista(tablaX1, favorable = TRUE)
print("Alternativa Óptima (Maximax):")
print(res_opt_fav$AlternativaOptima)

res_hurwicz_fav = criterio.Hurwicz(tablaX1, alfa = 0.6, favorable = TRUE)
print("Alternativa Óptima (Hurwicz):")
print(res_hurwicz_fav$AlternativaOptima)

res_sav_fav = criterio.Savage(tablaX1, favorable = TRUE)
print("Alternativa Óptima (Savage):")
print(res_sav_fav$AlternativaOptima)

dibuja.criterio.Hurwicz(tablaX1, favorable = TRUE)
```

b)  **Situación Desfavorable (Costos):** Asumiendo que los valores de la tabla representan **costos** (en miles de euros).

```{r}
#| echo: false

res_wald_desf = criterio.Wald(tablaX1, favorable = FALSE)
print("Alternativa Óptima (Minimax - Costos):")
print(res_wald_desf$AlternativaOptima)

res_opt_desf = criterio.Optimista(tablaX1, favorable = FALSE)
print("Alternativa Óptima (Minimin - Costos):")
print(res_opt_desf$AlternativaOptima)

res_hurwicz_desf = criterio.Hurwicz(tablaX1, alfa = 0.6, favorable = FALSE)
print("Alternativa Óptima (Hurwicz - Costos):")
print(res_hurwicz_desf$AlternativaOptima)

res_sav_desf = criterio.Savage(tablaX1, favorable = FALSE)
print("Alternativa Óptima (Savage - Costos):")
print(res_sav_desf$AlternativaOptima)

dibuja.criterio.Hurwicz(tablaX1, favorable = FALSE)
```

------------------------------------------------------------------------

## Problema 2: Decisión de Cultivo en Almería (Situación Real)

Una empresa agrícola está considerando tres alternativas de cultivo (Tomates, Pimientos, Cebollas) para el próximo año agrícola. En Almería, el clima afecta directamente a las rentabilidades de los cultivos, pudiendo darse 3 escenarios ($E_1$: Sequía, $E_2$: Clima Óptimo, $E_3$: Lluvias torrenciales), sobre el cual no se puede hacer una predicción. La rentabilidad de los cultivos por hectárea (en miles de €) depende de estas casuísticas.

| Opciones | $E_1$: Sequía | $E_2$: Óptimo | $E_3$: Lluvias torrenciales |
|:--------:|:-------------:|:-------------:|:---------------------------:|
|  Tomate  |      20       |      100      |             40              |
| Pimiento |      40       |      80       |             50              |
| Cebolla  |      50       |      60       |             60              |

### Apartado de Resolución (Función R Única)

```{r}
#| echo: false
vector_p2 = c(20, 100, 40, 40, 80, 50, 50, 60, 60)
alternativas_p2 = c('Tomate', 'Pimiento', 'Cebolla')
estados_p2 = c('E1_Sequia', 'E2_Optimo', 'E3_Lluvias')

tablaX2 = crea.tablaX(vector_p2,
                     numalternativas = 3,
                     numestados = 3,
                     nb_alternativas = alternativas_p2,
                     nb_estados = estados_p2)

print("Matriz de Decisión (en miles de €):")
kableExtra::kable(tablaX2)
```

a)  Asumiendo que los valores de la tabla representan **ganancias** (en miles de euros), aplique la **función R única** que devuelve la resolución de todos los métodos de decisión bajo incertidumbre en una sola tabla para determinar la alternativa óptima. Considere un coeficiente de optimismo $\alpha = 0.5$.

```{r}
#| echo: false

res_p2 = criterio.Todos(tablaX2, alfa = 0.5, favorable = TRUE)
print("Tabla de Resultados de Criterios (Alfa = 0.5):")
res_p2

alt_equilibrada = res_p2[nrow(res_p2), "Veces Optima"]

print("Alternativa Óptima más Equilibrada (por Frecuencia):")
print(alt_equilibrada)
```



\newpage

# Problemas Pablo Valdés

# Problema 1. 
Una startup debe elegir una de cuatro **campañas publicitarias** para lanzar un nuevo libro técnico. La respuesta del mercado es incierta y se consideran tres estados:

- **E1:** Baja demanda  
- **E2:** Demanda media  
- **E3:** Alta demanda  

Las alternativas de decisión son:
**A1**, **A2**, **A3**, **A4** (cuatro campañas distintas).

La siguiente **matriz de pagos** (en unidades monetarias) recoge beneficios positivos y pérdidas negativas para cada combinación Alternativa–Estado:

|        |  E1 |  E2 |  E3 |
|:-------|----:|----:|----:|
| **A1** |   8 |  -2 |   5 |
| **A2** |   4 |   3 |   6 |
| **A3** |  10 |  -6 |   1 |
| **A4** |   7 |   2 |   2 |


## Apartado A. Caso favorable (beneficios)

```{r}
tb1a <- crea.tablaX(c(8, -2, 5,
                      4, 3, 6,
                      10, -6, 1,
                      7, 2, 2),
                    numalternativas = 4, numestados = 3,
                    nb_alternativas = c("A1","A2","A3","A4"),
                    nb_estados = c("E1","E2","E3"))

# Aplicamos los distintos criterios de decisión
wald_a <- criterio.Wald(tb1a, favorable = TRUE)
optimista_a <- criterio.Optimista(tb1a, favorable = TRUE)
hurwicz_a <- criterio.Hurwicz(tb1a, alfa = 0.4, favorable = TRUE)
savage_a <- criterio.Savage(tb1a, favorable = TRUE)
laplace_a <- criterio.Laplace(tb1a, favorable = TRUE)
puntoideal_a <- criterio.PuntoIdeal(tb1a, favorable = TRUE)
```

En una situación de beneficios, el **criterio de Wald** recomienda ser precavido, eligiendo la alternativa que asegure el mejor de los peores resultados.  
El **criterio optimista** prioriza el máximo beneficio posible.  
El **criterio de Hurwicz** equilibra ambos según el coeficiente α = 0.4, y los métodos de **Savage**, **Laplace** y **Punto Ideal** permiten contrastar la decisión final.  

```{r}
sol1a <- criterio.Todos(tb1a, alfa = 0.4, favorable = TRUE)
tt(sol1a, rownames = TRUE)
```

```{r}
dibuja.criterio.Hurwicz_Intervalos(tb1a, TRUE)
```

**Conclusión:**  
En el caso favorable, la alternativa **A2** resulta ser la más coherente, ya que ofrece un equilibrio entre seguridad y beneficio y aparece como óptima en varios de los criterios aplicados (Wald, Hurwicz y Laplace).  
Por tanto, la empresa debería escoger **A2** si espera un entorno de beneficios.  

---

## Apartado B. Caso desfavorable (costes)

```{r}
tb1b <- tb1a

wald_b <- criterio.Wald(tb1b, favorable = FALSE)
optimista_b <- criterio.Optimista(tb1b, favorable = FALSE)
hurwicz_b <- criterio.Hurwicz(tb1b, alfa = 0.4, favorable = FALSE)
savage_b <- criterio.Savage(tb1b, favorable = FALSE)
laplace_b <- criterio.Laplace(tb1b, favorable = FALSE)
puntoideal_b <- criterio.PuntoIdeal(tb1b, favorable = FALSE)

sol1b <- criterio.Todos(tb1b, alfa = 0.4, favorable = FALSE)
tt(sol1b, rownames = TRUE)
```

```{r}
dibuja.criterio.Hurwicz(tb1b, FALSE)
```

**Conclusión:**  
En la situación desfavorable (costes), la alternativa **A1** se considera la más prudente, pues minimiza los riesgos y aparece con frecuencia como la mejor opción bajo criterios conservadores como Wald y Savage.  
Por tanto, si el contexto es incierto o con tendencia a pérdidas, **A1** sería la elección más razonable.  

---

# Problema 2.
Una librería online va a lanzar una novedad editorial y debe elegir su **política de precios** ante tres escenarios de demanda incierta:

- **E1:** Demanda baja  
- **E2:** Demanda media  
- **E3:** Alta demanda  

Se consideran cuatro estrategias de precio:

- **B1:** Precio agresivo (descuento alto)  
- **B2:** Precio medio con cupón  
- **B3:** Precio estándar  
- **B4:** Precio *premium* con extras  

Matriz de **beneficio esperado** (en cientos de euros) estrategia–escenario:

|        |  E1 |  E2 |  E3 |
|:------ |----:|----:|----:|
| **B1** |   3 |   7 |   4 |
| **B2** |   2 |   6 |   6 |
| **B3** |   4 |   5 |   8 |
| **B4** |   1 |   4 |  10 |

## Resolución (caso favorable)

```{r}
tb2 <- crea.tablaX(c(3,7,4,
                     2,6,6,
                     4,5,8,
                     1,4,10),
                   numalternativas = 4, numestados = 3,
                   nb_alternativas = c("B1","B2","B3","B4"),
                   nb_estados = c("E1","E2","E3"))

sol2 <- criterio.Todos(tb2, alfa = 0.5, favorable = TRUE)
tt(sol2, rownames = TRUE)
```

**Conclusión:**  
Los resultados muestran que la alternativa **B3 (precio estándar)** es la más sólida y estable, siendo elegida como óptima en varios criterios, especialmente en Hurwicz y Laplace.  
Por tanto, la librería debería optar por **mantener un precio estándar**, ya que proporciona un equilibrio adecuado entre riesgo y rentabilidad frente a la incertidumbre del mercado.


\newpage
# Problemas Gustavo Carballar
## Problema 1

Una empresa catalana de alimentación ubicada en Miralcamp, Lérida, está planteando elegir la mejor cámara de enfriamiento (K1,K2,K3,K4) para sus secaderos de jamones, dentro de las 4 mejores del mercado.

Bajo 3 escenarios operativos (S1,S2,S3), donde S1 significa Invierno Frío-Seco, S2 significa Verano Caluroso-Húmedo, S3 significa picos de producción con tope energético, los beneficios netos esperados (en miles de €), son:

|        | **S1** | **S2** | **S3** |
|:------:|:------:|:------:|:------:|
| **K1** |   24   |   16   |   10   |
| **K2** |   28   |   20   |   15   |
| **K3** |   26   |   14   |   8    |
| **K4** |   22   |   18   |   12   |


Resolver tanto suponiendo que son costes como suponiendo que son beneficios. 

```{r}
source("https://raw.githubusercontent.com/calote/TDecisionCodigo/refs/heads/master/teoriadecision_funciones_incertidumbre.R")

## Tabla de beneficios (miles de euros):
tabla1 = crea.tablaX(c(24,16,10,
28,20,15,
26,14, 8,
22,18,12), 4, 3)
rownames(tabla1) <- c("K1","K2","K3","K4")
colnames(tabla1) <- c("S1","S2","S3")

```

### Resolución en el caso de beneficios

**Apartado 1:** Resuelvo el problema suponiendo que los datos son beneficios

```{r}
# Pesimista (Wald)

p1_pes = criterio.Wald(tabla1, TRUE)
p1_pes$AlternativaOptima

# Optimista

p1_opt = criterio.Optimista(tabla1, TRUE)
p1_opt$AlternativaOptima

# Hurwicz

p1_hur = criterio.Hurwicz(tabla1, TRUE)
p1_hur$AlternativaOptima

# Estudio de la mejor alternativa en función del valor de alfa

dibuja.criterio.Hurwicz(tabla1, favorable = TRUE)

# Savage (minimax del arrepentimiento)

p1_savage = criterio.Savage(tabla1, TRUE)
p1_savage$AlternativaOptima

# Laplace (equiprobable)

p1_laplace = criterio.Laplace(tabla1, TRUE)
p1_laplace$AlternativaOptima

# Punto ideal

p1_puntoideal = criterio.PuntoIdeal(tabla1, TRUE)
p1_puntoideal$AlternativaOptima

# Resumen de todos

p1_todos = criterio.Todos(tabla1, alfa = 0.5, TRUE)

# Tabla resumen

library(tinytable)
tt(criterio.Todos(tabla1, 0.5, favorable = TRUE), rownames = TRUE)
```


### Conclusión

Con la matriz de beneficios anterior, observamos en la tabla de resultados que todos los criterios nos devuelven K2 como la mejor decisión, por lo que K2 será la mejor cámara de enfriamiento para la empresa.

Nótese que por el método de Hurwicz hemos obtenido que para cualquier valor de alfa, la decisión óptima es tomar K2. Tengamos en cuenta que si nos fijamos en los datos, descriptivamente podemos ver que es el congelador que reporta a la empresa mayores beneficios netos esperados, así que es coherente que hayamos obtenido esto.

### Resolución el caso de costes

**Apartado 2:** Análogamente resolvamos el problema suponiendo ahora que los datos son costes. En este caso cambia la película, porque si justo en las conclusiones anteriores nos fijábamos en que K2 era la de mayores valores, si ahora son costes, K2 será la de mayores costes, con lo cuál nunca podría ser la mejor decisión.

En este caso, descriptivamente vemos que K3 será la cámara de menores costes, y la que elijamos si nos fijamos en los costes para adquirirlas.

```{r}
# Pesimista
p2_pes = criterio.Wald(tabla1,F)
p2_pes$AlternativaOptima

# Optimista
p2_opt = criterio.Optimista(tabla1,F)
p2_opt$AlternativaOptima

# Hurwicz
p2_hur = criterio.Hurwicz(tabla1,F)
p2_hur$AlternativaOptima

# Estudio de la mejor alternativa en función del valor de alfa
dibuja.criterio.Hurwicz(tabla1, favorable=FALSE)

# Obtengo el resultado de cual es la mejor alternativa para cada cada valor de alfa
dibuja.criterio.Hurwicz_Intervalos(tabla1, favorable =FALSE)

# Savage
p2_savage = criterio.Savage(tabla1,F)
p2_savage$AlternativaOptima

# Laplace
p2_laplace = criterio.Laplace(tabla1,F)
p2_laplace$AlternativaOptima

# Punto ideal
p2_puntoideal = criterio.PuntoIdeal(tabla1,F)
p2_puntoideal$AlternativaOptima

# Resumen de todos
p2_todos = criterio.Todos(tabla1,alfa=0.5, F)
# p2_todos

# tinytex::reinstall_tinytex(repository = "illinois")
# tinytex::tlmgr_install("tabularray")
library(tinytable)
tt(criterio.Todos(tabla1, 0.5, favorable = FALSE), rownames = TRUE)

```


### Conclusión

En el caso de los costes es algo ambiguo, si somos optimistas elegiríamos K3, y si somos pesimistas K1, pero podríamos defender ambas decisiones. Todo dependería del valor de alpha fijado, en caso que tuviésemos uno, para elegir K1 o K3.

Otra opción, si yo fuese el dueño de la empresa y tuviese que decidir entre K1 o K3, elegiría la que me reporte mayores beneficios a largo plazo.

## Problema 2

La empresa alimentaria anterior debe decidir su estrategia comercial principal para el próximo año. Las alternativas son:

D1 – Potenciar su producto más conocido, el jamón cocido bonnatur.

D2 – Impulsar la producción en el jamón ibérico, tanto pieza entera como cortado y envasado al vacío.

D3 – Foco en un nuevos productos pre cocinados como pastas y gazpacho.

Escenarios de demanda:

E1 – Demanda alta (campañas fuertes y tirón exportador)

E2 – Demanda media (mercado estable)

E3 – Demanda baja (ajuste del consumo por crisis/restricciones)

Los beneficios esperados (en miles de euros) son:

|        | **E1** | **E2** | **E3** |
|:------:|:------:|:------:|:------:|
| **D1** |  280   |  200   |  100   |
| **D2** |  320   |  190   |   80   |
| **D3** |  200   |  170   |  150   |

### Resolución

Vamos a resolver el problema anterior:

```{r}
tabla2=crea.tablaX(c(280,200,100,
                     320,190,80,
                     200,170,150),3,3)
colnames(tabla2) = c("Alta demanda", "Media", "Baja")
rownames(tabla2)= c("Bonnatur","JamónIB","Cocina")

# Resolvemos con la función de todos
p3_todos = criterio.Todos(tabla2,alfa=0.5, T)

# Estudio de la mejor alternativa en función del valor de alfa
dibuja.criterio.Hurwicz(tabla2, favorable=T)

# Obtengo el resultado de cual es la mejor alternativa para cada cada valor de alfa
dibuja.criterio.Hurwicz_Intervalos(tabla2, favorable =T)


# tinytex::reinstall_tinytex(repository = "illinois")
# tinytex::tlmgr_install("tabularray")
# library(tinytable)
tt(criterio.Todos(tabla2, 0.5, favorable = TRUE), rownames = TRUE)
```

En el análisis de decisiones bajo incertidumbre, la empresa debería elegir Jamón Ibérico como producto a impulsar el año que viene, pues es la alternativa que proporciona mayores ventajas para la empresa (aparece en 3 de los 6 criterios utilizados).